【裁判字號】    99,上訴,1643
【裁判日期】    990520
【裁判案由】    妨害自由等
【裁判全文】
臺灣高等法院刑事判決                99年度上訴字第1643號
上  訴  人  臺灣桃園地方法院檢察署檢察官
被      告  乙○○
            甲○○
上列上訴人因被告妨害自由等案件，不服臺灣桃園地方法院98年
度訴字第828號，中華民國99年3月5日第一審判決（起訴案號：
臺灣桃園地方法院檢察署97年度偵字第11247號），提起上訴，
本院判決如下：
    主  文
上訴駁回。
    事  實
本審認定之事實與第一審判決書所記載之事實相同，茲引用之。
    理  由
一、按不服地方法院之第一審判決而上訴者，應向管轄第二審之
    高等法院為之。上訴書狀應敘述具體理由。上訴書狀未敘述
    上訴理由者，應於上訴期間屆滿後20日內補提理由書於原審
    法院，逾期未補提者，原審法院應定期間先命補正。第二審
    法院認為上訴書狀未敘述理由或上訴有第362條前段之情形
    者，應以判決駁回之。但其情形可以補正而未經原審法院命
    其補正者，審判長應定期間先命補正。刑事訴訟法第361條
    、第367條，分別定有明文。所謂不服第一審判決之具體理
    由，必係依據卷內既有訴訟資料或提出新事證，指摘或表明
    第一審判決有何採證認事、用法或量刑等足以影響判決本旨
    之不當或違法，而構成應予撤銷之具體事由，始克當之（例
    如：依憑證據法則具體指出所採證據何以不具證據能力，或
    依憑卷證資料，明確指出所為證據證明力之判斷如何違背經
    驗、論理法則）；倘僅泛言原判決認定事實錯誤、違背法令
    、量刑失之過重或輕縱，而未依上揭意旨指出具體事由，或
    形式上雖已指出具體事由，然該事由縱使屬實，亦不足以認
    為原判決有何不當或違法者（例如：對不具有調查必要性之
    證據，法院未依聲請調查亦未說明理由，或援用證據不當，
    但除去該證據仍應為同一事實之認定），皆難謂係具體理由
    ，俾與第二審上訴制度旨在請求第二審法院撤銷、變更第一
    審不當或違法之判決，以實現個案救濟之立法目的相契合，
    並節制濫行上訴。（最高法院97年度臺上字第892號判決參
    照）是上訴人之上訴書，雖有敘述上訴理由，惟未具體敘述
    第一審判決有上述違法、不當情形，即與未敘述具體理由無
    異，其所為上訴，即不符上訴之法定要件。又所謂上訴書狀
    應敘述上訴之理由，係指上訴書狀本身應敘述上訴理由而言
    ，非可引用或檢附其他文書代替，以為上訴之理由，刑事訴
    訟法並無上訴理由得引用或檢附其他文件代替之規定，若原
    審檢察官提出之上訴書，僅云「茲據告訴人具狀請求提起上
    訴，經核內容，尚非顯無理由，檢附原書狀，提起上訴」，
    揆之上開說明，其上訴自不合法律上之程式（最高法院65年
    台上字第2836號、69年台上字第2724號判例意旨參照）。
二、本件上訴人即檢察官因不服原審判決，提起上訴。檢察官依
    循告訴人請求提起上訴，其上訴意旨謂：「上列被告2人尚
    未與告訴人丙○○達成和解，參酌被告2人之犯罪手段及告
    訴人所受之損害，原審量刑顯然過輕，告訴人具狀據以請求
    提起上訴，考其意旨，亦以上開理由指摘原審判決，核亦非
    顯無理由。」，爰附送原書狀（惟漏未檢附），依刑事訴訟
    法第344條第1項、第3項，第361條提起上訴，請求撤銷原判
    決，另為適法之裁判云云。
三、按量刑係屬事實審法院得自由裁量之職權，受比例原則等法
    則之拘束，非可恣意為之，致礙其公平正義之維護，必須兼
    顧一般預防之普遍適應性與具體個案特別預防之妥當性，始
    稱相當。又量刑係法院就繫屬個案犯罪之整體評價，為事實
    審法院得依職權自由裁量之事項，量刑判斷當否之準據，應
    就判決之整體觀察為綜合考量，苟已斟酌刑法第57條各款所
    列情狀，而未逾越法定刑度，如無偏執一端，致有明顯失出
    失入之恣意為之情形，上級審法院即不得單就量刑部分遽指
    為不當或違法。查原判決就如何量定被告2人宣告刑之理由
    ，已詳敘審酌被告2人為協助同案被告簡尚德、林育誠等人
    向告訴人丙○○索討車輛借用所生糾紛之賠償，竟以此剝奪
    告訴人之行動自由，甚而以傷害行為為之，復強行取走其車
    輛等物供作抵償，影響告訴人權益甚鉅，顯有不當，且犯後
    亦否認大部分犯行，態度難徵良可，另被告乙○○事後與告
    訴人達成和解，願賠償其所受損害新台幣（下同）3萬元，
    但祗實際賠償5,000元，可見其尚知已身所為非是，或有些
    許悔改之意，復兼衡被告2人之犯罪動機、目的、手段、素
    行、生活狀況、智識程度等一切情狀，量處被告乙○○有期
    徒刑3月、2月，定應執行有期徒刑4月、被告甲○○有期徒
    刑3月、2月、2月，定應執行有期徒刑5月，在法定刑度範圍
    內，詳予審酌科刑，經核原判決已詳敘記載認定被告2人犯
    罪之證據及理由，並已審酌關於刑法第57條科刑之一切情狀
    ，在適法範圍內行使裁量權，核無量刑輕重相差懸殊等裁量
    權濫用之違法或不當之情形，檢察官置原判決前開論述於不
    顧，僅以被告2人未完全與告訴人達成和解，全部賠償其所
    受損害，依循告訴人具狀請求而提起上訴，引用告訴人請求
    上訴之意旨外，並未依據卷內既有訴訟資料或提出新事實、
    新證據，指摘或表明第一審判決有何採證認事、用法或量刑
    等足以影響判決本旨之不當或違法，而構成應予撤銷之具體
    事由。是檢察官提起本件上訴，未以書狀敘述具體理由，揆
    諸上揭規定及說明，自屬不合法律上之程式，爰不經言詞辯
    論，逕予駁回。
四、據上論斷，應依刑事訴訟法第367條前段、第372條、373條
    ，判決如主文。
中    華    民    國    99    年    5    月    20    日
                  刑事第二十三庭審判長法  官  許宗和
                                      法  官  林海祥
                                      法  官  潘進柳
以上正本證明與原本無異。
如不服本判決，應於收受送達後10日內向本院提出上訴書狀，其
未敘述上訴之理由者並得於提起上訴後10日內向本院補提理由書
（均須按他造當事人之人數附繕本）「切勿逕送上級法院」。
                                      書記官  任正人
中    華    民    國    99    年    5     月    20    日

司法院資訊處製作；財團法人民間司法改革基金會備份。
